臺灣高雄地方法院民事判決　　　　　　　95年度訴字第1883號
原　　　告　浤欣實業有限公司
法定代理人　甲○○
訴訟代理人　盧兆民律師
　　　　　　薛西全律師
複代理人　　劉妍孝律師
被　　　告　華信保全股份有限公司
法定代理人　丙○○
訴訟代理人　許志勇律師
上列當事人間請求損害賠償事件，本院於民國96年4月19日言詞
辯論終結，判決如下：
    主      文
原告之訴駁回。
訴訟費用由原告負擔。
    事實及理由
一、原告主張：原告於民國94年6月20日委託被告提供保全服務
    ，並簽訂保全服務契約書（下稱系爭契約），約定被告應在
    原告位於門牌號碼高雄市三民區○○○路184、187、189 號
    之營業處所提供保全服務，又系爭約定第11條約定，被告防
    護服務時間（即原告設定保全系統之時間）以內，保全地點
    若發生竊盜事件，係因被告所裝器材失靈或保全人員失誤，
    致原告標的物內財物被外賊竊走，就該被竊事由可歸責於被
    告者，被告願依原告被竊損失程度作適當之補償。嗣原告位
    於高雄市三民區○○○路184 號之營業處所（下稱系爭建物
    ）於95年2 月22日下午8 時5 分40秒，遭不明人士闖入，同
    時間被告公司管制室電腦即發報異常訊息，被告公司管制室
    人員卻未於第一時間通知保全人員，遲至同日下午8 時11分
    才通知附近保全人員乙○○趕至現場，又乙○○受通知後亦
    未迅速趕至現場，遲至同日下午8 時17分始抵達現場，顯有
    過失，並造成原告所有車牌號碼510-FAH （2003年份、SUZU
    KI GSX-R1000、1000 cc） 市價新台幣（下同）600,000 元
    之大型重型機車（下稱系爭1 號車）、原告之法定代理人甲
    ○○所有引擎號碼Bryy017949（2000年份，1450 cc） 市價
    800,000 元之哈雷機車（下稱系爭2 號車）遭竊，爰依系爭
    約定第11條及民法第544 條之規定，請求被告賠償系爭1 號
    車及2 號車遭竊之損失1,400,000 元等語。並聲明求為判決
    ：被告應給付原告1,400,000 元，及自起訴狀繕本送達翌日
    起至清償日止按年息5 ％計算之利息。
二、被告則以：兩造曾約定，保全系統發報異常訊息時，被告公
    司人員應先打電話號碼0000000 （即凱旋一路184 號之室內
    電話）、0000000 （即凱旋一路189 號之室內電話）、0000
    000000（即原告之法定代理人甲○○手機號碼），確認異常
    訊息是否係原告自行造成，如無人接聽或確認異常訊息非原
    告所造成，才通知保全人員。而系爭建物之保全系統於95年
    2 月22日下午8 時5 分40秒發報異常訊息，被告公司管制人
    員林宏錫即依照上開約定，依序撥打電話號碼0000000 、
    0000000 均無人接聽時，即立刻通知保全人員乙○○，又乙
    ○○收到通知亦迅速抵達系爭建物，過程均未有何過失，況
    竊賊自進入系爭建物迄騎走系爭1 號車、系爭2 號車僅花1
    分鐘到2 分鐘，是縱使被告公司管制室人員林宏錫有遲延通
    知保全人員之過失、被告公司保全人員乙○○有未迅速趕至
    系爭建物之過失，其過失與系爭1 號車、2 號車遭竊之間，
    亦欠缺因果關係等語資為抗辯。並答辯聲明求為判決：原告
    之訴駁回。
三、兩造不爭執事項：
（一）系爭1號車為原告所有，系爭2號車為原告之法定代理人甲
      ○○所有，並有汽（機）車各項異動登記書及讓渡證書影
      本在卷可稽（見本院卷第16～17頁、24頁）。
（二）兩造於94年6 月20日簽訂系爭契約，約定被告應在原告位
      於門牌號碼高雄市三民區○○○路184 、187 、189 號之
      建物內提供保全服務，系爭契約第11條約定，被告防護服
      務時間（即原告設定保全系統之時間）以內，標的物若發
      生竊盜事件，如因被告所裝器材失靈或保全人員失誤，致
      原告標的物內財物被外賊竊走，就該被竊事由可歸責於被
      告者，被告願依原告被竊損失程度作適當之補償，有系爭
      契約在卷可稽（見本院卷第9 ～15頁）。
（三）被告在系爭建物門口安裝紅外線，一經打開門口玻璃門即
      會觸動紅外線，被告公司管制室電腦立即會發報異常訊息
      ，又該保全器材於系爭1 號車、2 號車遭竊當時運作正常
      。
（四）系爭建物於95年2 月22日下午8 時5 分40秒，遭不明人士
      闖入，同時間被告公司管制室電腦發報異常訊息，又被告
      公司保全人員乙○○於同日下午8 時17分42秒解除保全系
      統，並發現系爭1 號車、2 號車遭竊，有被告公司管制室
      電腦資料、高雄市政府警察局三民第一分局95年3 月3 日
      高市警三一分偵字第0950004239號函附卷可證（見本院卷
      第88頁、第50～54頁）。
（五）系爭建物之紅外線保全器材，常因原告自行觸動而發報異
      常訊號，兩造逐約定如有異常訊號時，被告公司人員應打
      先電話號碼0000000 （即凱旋一路184 號之室內電話）、
      0000000（即凱旋一路189 號之室內電話）、0000000000
       （即原告之法定代理人甲○○手機號碼）先確認異常訊
      號是否為原告自行造成，若前揭電話無人接聽或確定異常
      訊號非原告自行造成時，被告公司管制室人員即應立即通
      知被告公司保全人員趕至現場。
四、兩造爭執事項：（一）被告公司之保全人員是否有可歸責事
    由？（二）若被告公司之保全人員有可歸責事由，其可歸責
    事由與系爭1 號車、2 號車遭竊有無因果關係？茲說明如下
    ：
（一）被告公司之保全人員是否有可歸責事由？
   1、原告主張：被告公司管制室電腦於95年2月22日下午8時5
      分40秒竊賊侵入當時即發報異常訊息，被告公司控制室人
      員卻未在第一時間通知保全人員，遲至同日下午8 時11分
      許才通知附近保全人員乙○○趕至現場，故被告公司管制
      室人員有延誤通報之過失等語，而被告固不否認當天管制
      室人員未第一時間通知現場保全人員到場，惟辯稱：兩造
      曾約定，保全系統發報異常訊息時，被告公司人員應先打
      電話號碼0000000 、0000000 、0000000000，確認異常訊
      息是否係原告所造成，如無人接聽或確認異常訊息非原告
      所造成，才聯絡保全人員到現場，當日下午8 時5 分40秒
      保全系統發報異常訊息，被告公司管制人員林宏錫乃依照
      上該約定，依序撥打電話號碼0000000 、0000000 均無人
      接聽後，立即通知現場保全人員趕至現場，故被告公司保
      全人員無過失云云。查，兩造雖曾約定系爭建物保全系統
      發報異常訊號時，被告公司人員應打先電話號碼0000000
      、0000000 、0000000000先確認異常訊號是否為原告自行
      造成，若前揭電話無人接聽或確定異常訊號非原告自行造
      成時，被告公司管制室人員即應立即通知被告公司保全人
      員趕至現場等情，為兩造所不爭執，已如前述，惟基於保
      全事件之急迫性，被告公司人員仍應於最短時間確認異常
      訊號是否係原告自行造成，否則將無以防範保全標的內物
      品之安全，是以被告公司人員於撥打電話確認時，每支電
      話號碼應以撥打1 通為限。惟查，被告公司保全人員乙○
      ○係於當天下午8 時11分許始接到無線電通知趕往現場等
      情，為兩造所不爭執，並據證人乙○○到庭證述屬實，又
      證人即被告公司管制室人員林宏錫到庭證述：伊於95年2
      月22日下午8 時5 分40秒接到異常訊息後，於下午8 時6
      分左右先撥打第一通電話號碼0000000 號，響約20秒無人
      接聽，掛斷後重複撥打0000000 ，響約20秒無人接聽掛斷
      後，約8 時7 分接近8 分許撥打第2 支電話號碼0000000
      號，響約20秒無人接聽，掛斷後重複撥打0000000 號，響
      約20秒無人接聽，才通知被告公司分區保全人員乙○○趕
      往系爭建物等語（見本院卷第202 頁），足徵林宏錫就電
      話號碼0000000 號、0000000 號均重複撥打1 次，已難認
      符合保全服務貴在迅速之要求，況自林宏錫撥完電話號碼
      時亦僅約下午8 時8 分許，竟遲至下午8 時11分許始通知
      乙○○趕往現場，自難謂林宏錫未延誤通知保全人員趕往
      現場，是原告主張：被告管制室人員延誤通知等語，堪予
      採信，被告辯稱其管制室人員未延誤通知云云，委無足採
      。
   2、另原告主張：被告公司保全人員乙○○於95年2 月22日接
      獲管制室通知後，未迅速趕往系爭建物云云，為被告所否
      認。經查，證人乙○○證述：當天下午8 時11分左右，伊
      收到管制室以無線電呼叫伊代號03，表示客戶代號E0604
      發報異常訊息，因電話聯絡不上客戶，要求伊前往查看，
      當時伊在日僑國小即凱旋一路43號附近，位於被告公司待
      命地點隔壁，伊人在車上，立即翻閱客戶資料，查知系爭
      建物地點後，因伊車停在凱旋路旁停車格，必須從凱旋路
      停車格等到馬路上沒有車才能開到車道，伊開至車道後，
      先後遇到建國路口及憲政路口均為紅燈，於下午8時16 分
      許即抵達現場，並於下午8 時17分42秒解除系爭建物之保
      全系統等語（見本院卷第140 頁），足見被告公司保全人
      員乙○○當天下午8 時11分許收到管制室通知後至其抵達
      系爭建物之過程，應無延誤之情事，是原告主張保全人員
      未迅速前往系爭建物云云，尚難採信，而被告辯稱：被告
      保全人員乙○○收到通知後即迅速趕往系爭建物等語，堪
      可採信。
（二）若被告公司之保全人員有可歸責事由，其可歸責事由與系
      爭1 號車、2 號車遭竊有無因果關係？
   1、按債務不履行而言，損害與不履行債務之事實須有因果關
      係，賠償義務人始負賠償責任，若非責任原因事實所生之
      結果，縱有損害，亦不負責（孫森焱著最新民法債篇總論
      88年10月修訂版上冊第438 ～439 頁可資參照），是原告
      主張：其係依據債務不履行法律關係，而非依據侵權行為
      法律關係請求被告賠償，故不以被告之可歸責事由與原告
      之損害間有因果關係為要件云云，顯有誤會。
   2、原告主張：被告公司管制室人員若未延誤通知保全人員乙
      ○○，則系爭1 號車、2 號車將不會遭竊云云，為被告所
      否認，並辯稱：竊賊前後僅花1 分半到2 分鐘即將系爭1
      號、2 號車騎走，若被告公司保全人員未延誤通知，則保
      全人員乙○○趕至系爭建物時，系爭1 號車、2 號車業早
      遭竊賊騎走等語。經查，被告在系爭建物門口安裝紅外線
      ，一經打開門口玻璃門即會觸動紅外線，被告公司之管制
      室電腦將立即發報異常訊息，該保全器材於系爭1 號車、
      2 號車遭竊當時運作正常，而系爭建物於95年2 月22日下
      午8 時5 分40秒遭不明人士侵入，被告公司之保全人員乙
      ○○於下午8 時11分許收到無線電通知趕往現場，並於下
      午8 時17分42秒解除系爭建物之保全系統等情，為兩造所
      不爭執，已如前述。又自竊賊進入系爭建物至乙○○趕至
      現場解除保全系統之間，被告公司保全電腦發報之所有訊
      息依序為：8 時5 分40秒「異常」、8 時6 分11秒「異常
      」、8 時6 分54秒「複異」（即同一地點再次觸動保全器
      材之意）、8 時17分42秒「部解」（即解除保全系統之意
      ），有被告公司保全系統電腦資料在卷可稽（見本院卷第
      88頁），由當日下午8 時6 分54秒出現「複異」訊息後，
      即未再發報任何異常訊息以觀，堪認當天下午8 時6 分54
      秒保全系統發報「複異」訊息，係竊賊將車遷出系爭建物
      玻璃門口時，觸動到店門口紅外線保全系統所發報之訊息
      ，是竊賊僅花1 分12秒，即將系爭1 號車、2 號車自系爭
      建物遷出。又證人乙○○到庭證述：系爭建物騎樓有一支
      監視器、玻璃門一打開對面牆壁也有一支監視器，伊與原
      告公司之法定代理人甲○○及員警一同觀看監視錄影帶，
      監視錄影帶畫面有4 格，同時顯示這兩支監視器的影像，
      依據錄影帶下方顯示的時間計算，小偷自打開玻璃門、將
      機車遷到騎樓、再發動機車騎走所花時間為1 分半鐘到2
      分鐘等語（見本院卷第138 ～140 頁），足見自95年2 月
      22 日 下午8 時5 分40秒竊賊進入系爭建物時起算，於1
      分12秒後（下午8 時6 分54秒）竊賊即將車牽至騎樓，最
      晚於2 分鐘後（下午8 時7 分40秒）騎走系爭1 號、2 號
      車，然若被告公司管制室人員林宏錫未延誤通知分區保全
      人員乙○○，林錫宏撥打電話確認之時間，至少亦需1分
      半鐘，即約於下午8 時7 分10秒許即應通知乙○○，而乙
      ○○以最高速限自凱旋一路43號抵達系爭建物，至少亦需
      1 ～2 分鐘，此據原告法定代理人甲○○供陳在卷（見本
      院卷第165 頁），準此，乙○○抵達現場已下午8 時8 分
      10秒，斯時竊賊業已將系爭1 號、2 號車騎離現場，是被
      告辯稱：縱使被告公司管制室人員未延誤通知，其保全人
      員乙○○趕至系爭建物時，系爭1 號車、2 號車業已遭竊
      等語，堪予採信，故被告公司管制室人員延誤通知之疏失
      ，與系爭1 號、2 號車遭竊之間，即無因果關係，被告自
      無庸負損害賠償之責，是原告請求被告賠償系爭1 號車及
      2 號車遭竊之損失1,400,000 元，及自起訴狀繕本送達翌
      日起至清償日止按年息5 ％計算之利息，即屬無據。
五、綜上所述，原告本於系爭約定第11條及民法第544 條之規定
    ，請求被告賠償系爭1 號車及2 號車遭竊之損失1,400,000
    元，及自起訴狀繕本送達翌日起至清償日止按年息5 ％計算
    之利息，為無理由，應予駁回。
六、本件事證已臻明確，兩造其餘攻擊防禦方法，核與判決結果
    不生影響，爰不一一論述，併此敘明。
七、據上論結，本件原告之訴為無理由，依民事訴訟法第78條，
    判決如主文。
中　　華　　民　　國　　96　　年　　4 　　月　　30　　日
                  民事第三庭審判長法  官  鄭月霞
                                  法  官  伍逸康
                                  法　官　洪培睿
上開正本係照原本作成。
如不服本判決，應於送達後20日內，向本院提出上訴狀並表明上
訴理由，如於本判決宣示後送達前提起上訴者，應於判決送達後
10日內補提上訴理由書（須附繕本）。
中　　華　　民　　國　　96　　年　　4 　　月　　30　　日
                                  書記官  林慧君
